【裁判字號】    98,交聲,259
【裁判日期】    981013
【裁判案由】    違反道路交通管理處罰條例聲明異議
【裁判全文】
臺灣基隆地方法院交通事件裁定         98年度交聲字第259號
移送機關    交通部公路總局臺北區監理所基隆監理站
異 議 人    甲○○
上列受處分人因違反道路交通管理處罰條例案件，對於交通部公
路總局臺北區監理所基隆監理站中華民國98年7月29日所為之處
分（原處分案號：基監字第裁42-RB0000000號），聲明異議，本
院裁定如下：
  主  文
原處分撤銷。
甲○○汽車駕駛人，轉彎時不依標線指示，處罰鍰新臺幣陸佰元
，並記違規點數壹點。
    理  由
一、原處分機關略以：異議人即受處分人甲○○（下稱異議人）
    駕駛車牌號碼AE5-352號重型機車，於民國98年7月7日21時
    50分許，在基隆市○○○路左轉麥金路處，因「行經圓環路
    口，不繞行圓環迴車」之違規，為基隆市警察局第四分局大
    武崙派出所員警以基警交字第RB0000000號違反道路交通管
    理事件通知單依法舉發。異議人於前揭時間、地點被舉發違
    規事實，係違反道路交通管理處罰條例第49條第4款規定，
    原處分機關於98年7月29日以基監字第裁42-RB0000000號裁
    決書，裁處受處分人罰鍰新臺幣9百元，並記違規點數1點等
    語。
二、聲明異議意旨略以：異議人行經該處並未明示是圓環，地面
    亦無標示導行，方向不明，誤導騎士等語。
三、按汽車駕駛人轉彎時，不依標誌、標線、號誌指示，處新臺
    幣600元以上1,800元以下罰鍰，並記違規點數1 點，道路交
    通管理處罰條例第48條第1項第2款、第63條第1項第1款分別
    定有明文。又按轉彎線，用以指示車輛轉彎之界限，依實際
    需要劃設之。本標線為白虛線，線寬10公分，線段與間距均
    為50公分；指示標線區分如下：三、輔助標線：（一）指向
    線。（二）轉彎線，道路交通標誌標線號誌設置規則第189
    條、第180條第1項第3款亦分別定有明文。經查，本件異議
    人於98年7月7日21時50分許，駕駛車牌號碼AE5-352號重型
    機車，在基隆市○○○路左轉麥金路之際，以接近內車道直
    接左轉之方式行駛，左轉麥金路，未依據該路口設置之白虛
    線轉彎線指示方向，沿路口中心圓形槽化島行駛等情，業據
    異議人所不爭執（於本院調查時陳稱「我當天是接近內側車
    道直接左轉」等語，見本院98年8月25日調查筆錄），並經
    證人即現場舉發員警林正洋於本院證述明確，並提出違規地
    點現場照片2張，暨當庭繪製現場圖在卷可參；又查，基隆
    市政府於98年9月9日以基府交工字貳第0980087639號函覆稱
    「本市○○○路/麥金路口為交通流量甚大之三岔路口，本
    府已設置圓形槽化島預先將衝突之車輛分流，引導其行駛軌
    跡以利車輛安全有秩序的流動，並劃設轉彎線指示基金一路
    左轉彎至麥金路轉彎之界限」等語，亦有上開函覆在卷可稽
    ，是本件異議人於上開時、地轉彎時，未依據路面標示之白
    色虛線轉彎線指示行駛之事實，洵堪認定。
四、綜上，本件異議人有轉彎時不依標線指示之違規行為明確，
    異議人之異議為無理由；惟本件原處分機關認定上開路口係
    屬「圓環」，異議人之違規行為係違反道路交通管理處罰條
    例第49條第4款「汽車駕駛人行經圓環路口，不繞行圓環迴
    車」之規定，裁處罰鍰新臺幣9百元，然「圓環標誌『警２
    ４』，用以促使車輛駕駛人注意慢行，讓內環車輛優先通行
    ，視需要設於圓環將近之處」；「圓環遵行方向標誌『遵２
    １』，用以告示車輛駕駛人駛近圓環時，應讓內環車輛優先
    通行，左轉車輛應繞行圓環。設於道路中心線與圓環外緣相
    交或圓環其他顯明之處，道路交通標誌標線號誌設置規則第
    34條、第66條分別定有明文，本件上開交岔路口由異議人行
    進方向並無設置圓環標示一節，業據證人林正洋證述明確；
    又經本院函詢主管機關基隆市政府該處是否屬「圓環」，基
    隆市政府以上開函覆表示，設置於上開交岔路口之圓形物品
    為「圓形槽化島」，業如前述，是本件異議人之違規行為並
    非如原處分所裁處之「行經圓環路口，不繞行圓環迴車」，
    而應屬「轉彎時不依標線指示」，自應由本院撤銷原處分，
    並審酌異議人確有如上所述轉彎時不依標線指示之違規事實
    ，且於期限內到案等情，依道路交通管理處罰條例第48條第
    1項第2款、第63條第1項之規定、違反道路交通管理事件統
    一裁罰基準表規定，自為裁處如主文第二項所示。
據上論斷，應依道路交通管理處罰條例第87條第2項、道路交通
案件處理辦法第20條前段裁定如主文。
中    華    民    國    98    年    10    月    13    日
                  交通法庭法  官  陳姵君
以上正本證明與原本無異。
對於本件裁定如有不服，應於收受送達後5日內，向本院提出抗
告書狀，敘述抗告之理由，抗告於臺灣高等法院。
中    華    民    國    98    年    10    月    13    日
                          書記官  王佩珠


司法院資訊處製作；財團法人民間司法改革基金會備份。
